臺灣高等法院臺南分院刑事判決
109年度上易字第484號
上  訴  人  
即  被  告  陳燕燕


            馮欣儀


上二人共同
選任辯護人  鄭鴻威律師
            何建宏律師
上列上訴人等因公然侮辱案件，不服臺灣臺南地方法院109年度
易字第203號中華民國109年6月30日第一審判決（起訴案號：臺
灣臺南地方檢察署108年度偵字第3713號），提起上訴，被告等
於本院就被訴事實均為有罪之陳述，經本院裁定依簡式審判程序
審理，判決如下：
    主  文
上訴駁回。
陳燕燕、馮欣儀均緩刑貳年。
    犯 罪 事 實
一、陳燕燕與馮欣儀係母女關係，其等因故與林曉琪發生紛爭，
    竟基於公然侮辱之犯意，於民國107年12月18日21時17分起
    至18分止，在由臺南市○區○○路0段000巷00號附近，前往址
    設臺南市○區○○路0段000號之臺南市政府警察局第六分局○○
    派出所途中之公眾得出入之場所，陳燕燕以「林曉琪、林大
    媽，跟一堆人交往，今天姓楊的沒來啦」、「你男人多嘛，
    美人計啊」、「男人不夠用，中指都拿來用」、「你很喜歡
    出名啊、惡房東」、「惡房東」等語；馮欣儀則以「惡房東
    」等語，辱罵林曉琪，足以貶損林曉琪在社會上之評價。
二、案經林曉琪訴由臺南市政府警察局第六分局移送臺灣臺南地
    方檢察署檢察官偵查起訴。
    理  由
一、本件被告陳燕燕、馮欣儀所犯為死刑、無期徒刑、最輕本刑
    為3年以上有期徒刑以外之罪，亦非屬高等法院管轄之第一
    審案件，其於本院已就被訴事實為有罪之陳述，經告知簡式
    審判程序之旨後，檢察官、被告及辯護人對於本件改依簡式
    審判程序審理均表示無意見，本院乃依刑事訴訟法第364條
    、第273條之1第1項規定，當庭裁定本件進行簡式審判程序
    ，依同法第273條之2規定，本件不受同法第159條第1項、第
    161條之2、第161條之3、第163條之1及第164條至第170條有
    關證據調查程序規定之限制，合先敘明。
二、上開犯罪事實，業據被告二人於本院審理中均坦承不諱（見
    本院卷第184、198頁），並有下列事證足資佐證：
　㈠被告二人上開自白，核與證人即告訴人林曉琪指證（見警卷
    第9至10、11至12頁；偵卷第23至25、57至58、105至106、1
    19至120頁；原審卷第33至40頁）、證人鄭皓文證述（見偵
    卷第41至42、57至58、105至106頁）之情節相符，並有告訴
    人林曉琪提供之案發時錄影光碟1片（見偵卷第131至132頁
    ）及檢察事務官之勘驗報告1份（見偵卷第101至103頁）在
    卷可參。而依上開案發時錄影光碟及檢察事務官之勘驗報告
    可知，被告陳燕燕確曾接續說出：「林曉琪、林大媽，跟一
    堆人交往，今天姓楊的沒來啦」、「你男人多嘛，美人計啊
    」、「男人不夠用，中指都拿來用」等語。
  ㈡按刑法第309條所稱侮辱，係指侮謾辱罵。亦即凡於不特定人
    或多數人，得以共見或共聞之狀態，以粗鄙之言語、舉動、
    文字、圖畫為侮謾辱罵，或為其他輕蔑人格之一切行為，對
    他人為有害於感情、名譽之輕蔑表示，足使他人在精神上、
    心理上，感受到難堪或不快之虞者，即屬之。查上開案發時
    錄影光碟所顯示情況，被告二人及告訴人確實是在行進間拍
    攝上開光碟片無誤。且畫面中明顯可見部分影片拍攝地點是
    在大馬路上，另有部分是在巷內無誤，但畫面中不時出現路
    過的車輛，足徵被告二人說話地點乃屬不特定人或多數人，
    得以共見或共聞之公眾得出入之場所無疑。且被告二人以上
    開男人一堆、惡房東等言語辱罵告訴人，在客觀上，確屬負
    面評價之字眼，有嘲諷、輕視，而使告訴人難堪意思，足以
    貶抑告訴人之人格，顯已超出合理範圍，並足以使告訴人因
    此受有精神上或情感上之傷害無疑。
  ㈢綜上，足認被告二人上開任意性自白確與事實相符，應可採
    信。本件事證已臻明確，被告二人犯行洵堪認定，均應依法
    論科。
 三、論罪：
  ㈠按行為後法律有變更者，適用行為時之法律。但行為後之法
    律有利於行為人者，適用最有利於行為人之法律，刑法第2
    條第1項定有明文。被告行為後，刑法第309條第1項於108年
    12月25日修正公布，並於108年12月27日生效，修正前刑法
    第309條第1項規定：「公然侮辱人者，處拘役或3百元以下
    罰金。」刑法施行法第1條之1第1項、第2項前段並規定：「
    中華民國94年1月7日刑法修正施行後，刑法分則編所定罰金
    之貨幣單位為新臺幣。94年1月7日刑法修正時，刑法分則編
    未修正之條文定有罰金者，自94年1月7日刑法修正施行後，
    就其所定數額提高為30倍。」是刑法第309條第1項於108年1
    2月25日修正前，所定罰金數額應提高為30倍，即9千元。修
    正後刑法第309條第1項規定：「公然侮辱人者，處拘役或9
    千元以下罰金。」本次修正目的顯係將原本尚須適用刑法施
    行法第1條之1第2項規定計算得出之罰金數額，直接規定為
    法定罰金刑度，以減少法律適用之複雜度，增加法律明確性
    ，並無改變構成要件之內容，亦未變更處罰之輕重，自不生
    新舊法比較之問題，而應依一般法律適用原則，適用裁判時
    法即修正後刑法第309條第1項。
　㈡核被告二人所為，均係犯刑法第309條第1項之公然侮辱罪。
　㈢按刑事法上所稱之接續犯，係指行為人之數行為，於同一時
    、地或密切接近之時、地實行，侵害同一之法益，因各行為
    之獨立性極為薄弱，依一般社會健全觀念，認為在時間差距
    上實難以強行分開，而以視為數個舉動之接續施行，合為包
    括之一行為予以刑法評價，較為合理之情形。反之，如數行
    為之時間差距，既清楚可分，且各行為之獨立性亦強，即非
    可認為接續犯，而應以數罪併罰論擬之（最高法院104年度
    台上字第2950號判決參照）。被告陳燕燕就上開先後侮辱告
    訴人之犯行，時間相隔均甚接近，顯均係於密接時、地，以
    相同方法為之，且持續侵害同一法益，應認成立一接續犯較
    合理，僅成立一公然侮辱罪。
四、不另為無罪諭知部分：
　㈠公訴意旨另以：被告馮欣儀於上開時、地，亦有辱罵告訴人
    「床上一群人」此語，因認被告馮欣儀此部分犯行亦涉犯刑
    法第309條第1項之公然侮辱罪嫌等語。
　㈡訊據被告馮欣儀堅決否認本件案發時，曾以「床上一群人」
    一語辱罵告訴人。經查，依檢察事務官之勘驗報告可知「床
    上一群人」此語非常不明顯，周圍聲音很大，同時未拍攝到
    被告馮欣儀在畫面中，因此，勘驗報告記載為「床上一群人
    （很大聲，但從畫面外傳過來，無法辨識是誰說的）」等語
    （見偵卷第101頁）。故顯難僅憑告訴人指訴即認定被告馮
    欣儀有說此語，惟公訴意旨既認此部分與被告馮欣儀上開有
    罪部分之犯行為接續犯關係，故此部分爰不另為無罪之諭知
    。
五、原審以被告二人犯行明確，適用刑法第309條第1項、第41條
    第1項前段等規定，論以公然侮辱罪。並以行為人之責任為
    基礎，審酌被告二人與告訴人間僅因相處不睦即屢屢發生爭
    執，且不思以理性方法，溝通解決，竟於公眾得出入之場所
    以不當言語辱罵告訴人，戕害告訴人名譽，犯後又飾詞否認
    犯行，難認被告等犯後態度良好；且迄今未能與告訴人達成
    和解獲得告訴人諒解，並參酌其二人犯罪動機、目的、手段
    ，被告等與父親、妹妹等人同住，被告陳燕燕教育程度為專
    科畢業、被告馮欣儀為大學畢業，家庭經濟狀況小康等一切
    情狀，分別量處被告陳燕燕拘役50日、被告馮欣儀拘役30日
    ，如易科罰金，均以新臺幣（下同）1千元折算1日，以資懲
    儆。核其認事用法並無違誤，量刑亦屬妥適。被告二人上訴
    已坦承犯行，其上訴認原審量刑過重云云，核無理由，應予
    駁回。
六、末查，被告二人前均未曾因故意犯罪受有期徒刑以上刑之宣
    告，有臺灣高等法院被告前案紀錄表1份在卷可佐（見本院
    卷第33、35頁），其等因一時失慮致罹刑章，事後均已坦承
    犯行；且於本院準備程序中與告訴人成立調解，調解內容為
    ：「相對人（即被告二人）願給付聲請人（即告訴人林曉
    琪）13萬元整（含臺灣臺南地方法院臺南簡易庭109年度南
    簡字第1385號民事判決所命相對人應給付之金額），於109
    年12月20日前給付聲請人。就本件刑案部分，相對人已於
    調解庭中向聲請人道歉。雙方因本案所衍生其餘請求均拋
    棄。雙方同意如再有辱罵對方之情事（含生活、網路平台
    ），願意給付他方懲罰性違約金20萬元整。」，被告二人業
    已依上揭調解內容當庭向告訴人道歉，並依約給付賠償金與
    告訴人等情，有本院109年度附民移調字第67號調解筆錄1份
    存卷可佐（見本院卷第161至162頁），並經本院向告訴人查
    詢屬實，有本院公務電話查詢紀錄表1份在卷可參（見本院
    卷第163頁），足認被告二人經此偵、審及論罪科刑程序之
    教訓，當知警惕，信無再犯之虞，其等所受拘役之宣告認以
    暫不執行為適當，爰均併予宣告緩刑2年，以啟自新。
據上論斷，應依刑事訴訟法第368條、第364條、第273條之1第1
項，刑法第74條第1項第1款，判決如主文。
本案經檢察官黃莉琄提起公訴，檢察官林李嘉到庭執行職務。
中　　華　　民　　國　　110 　年　　1 　　月　　21　　日
                  刑事第二庭    審判長法　官  陳顯榮 
                                      法　官  黃裕堯
                                      法　官  陳弘能
以上正本證明與原本無異。
不得上訴。
　　　　　　　　　　　　　　　　　　　書記官  許雅華
中　　華　　民　　國　　110 　年　　1 　　月　　21　　日
附錄本案論罪科刑法條全文：
中華民國刑法第309條第1項：
公然侮辱人者，處拘役或9千元以下罰金。